【裁判字號】    89,易,316
【裁判日期】    890804
【裁判案由】    竊盜
【裁判全文】
台灣基隆地方法院刑事判決                          八十九年度易字第三一六號
    公  訴  人  台灣基隆地方法院檢察署檢察官
    被      告  乙○○
右列被告因竊盜案件，經檢察官提起公訴（八十九年度偵字第二一０七號），本院判
決如左：
    主      文
乙○○共同竊盜未遂，處有期徒刑肆月。
    事      實
一、乙○○曾因竊盜案件，於民國八十八年十二月間，經本院判處有期徒刑一年，緩
    刑四年確定。詎其復意圖為自己不法之所有，與甲○○（檢察官已先提起公訴，
    本院另案審理中）共同於其緩刑期間之八十九年三月十八日上午八時三十分許，
    由甲○○駕駛竊取而來之Ｇ四─二一一八號自用小客車，附載其人，前往基隆市
    ○○街二八五巷，一起進入工地內，共同著手搬運友聯建築公司所有而堆放該處
    並委由丙○管理之鋁製建材二百條（價值約新台幣五萬元）到路邊，準備搬運上
    車時；惟經丙○發現而走近準備加以阻止，其二人乃棄置建材並駕車離去，致未
    能得逞。同日上午十一時許，在基隆市太平國小旁之停車場，為警查獲。
二、案經基隆市警察局第四分局報請台灣基隆地方法院檢察署檢察官偵查起訴。
    理      由
一、被告乙○○固矢口否認其有共同竊盜之犯行，辯稱：其二人前往該地係為聊天並
    看風景，並未著手竊盜云云；惟查：前一（十七）日下午四時許，被害人丙○發
    現同一部車在工地旁，車內堆滿工地建材，其一靠近，車便開走；當日凌晨一時
    許，同一部車又來搬運建材，其只抄到車號。當日上午八時三十分許，其以望遠
    鏡看見被告和甲○○先在看海，嗣見四下無人，便一起至工地搬運建材；其走近
    擬予阻止，其二人見狀，即駕車離去等情，迭據被害人供述甚明。被告所辯加之
    共犯甲○○所供內容，除否認搬運建材外，餘皆與被害人所述情節相同；準此，
    被害人之指述信而有徵，已然可見。再參以工地路邊之二百條鋁製建材，已經被
    害人領回，亦有贓物認領保管收據一紙附卷足憑；若非被告和甲○○共同搬運，
    該建材二百條建材如何能由工地而至路邊？由此亦可見被害人所見過程不虛，並
    無指認錯誤之可能。綜上，被告所辯不過卸責之詞，殊難採信，其犯行洵堪認定
    。
二、核被告所為，係犯刑法第三百二十條第三項第一項之竊盜未遂罪。其與甲○○之
    間，有犯意之聯絡及行為之分擔，皆為共同正犯。惟被告已著手於竊盜構成要件
    之實行，尚未將該建材置於實力支配之下，屬於障礙未遂，應依按遂犯之刑而減
    輕之。其次，刑事立法上之「法益原則」要求任何行為要加以犯罪化，必因其法
    益受到侵害或危險。在法益侵害，為實害犯；在法益危險，為危險犯。法益本身
    依其價值評價之強度，而呈現法益位階。生命、身體、自由、名譽、財產五者，
    按其順序，而高低位階化。生命法益最高，其次身體法益，其次自由法益，其次
    名譽法益，而財產法益最低。此五種傳統法益，稱之為「個人法益」。本件所侵
    害者為財產法益，乃財產法益之實害犯。復次，刑事司法上之「罪刑相當原則」
    要求法官在量刑時，應依法益之位階，重所當重，輕所當輕，必使罪得其刑而刑
    當其罪；不得重罪而輕判，或輕罪而重判；期使責任與刑罰得以相適應，而具有
    相當性。地藏十輪經（第三卷）云：「若犯重罪，應重治罰；若犯中罪，應中治
    罰；若犯輕罪，應輕治罰；令其慚愧，懺悔所犯。」其此之謂也！為此，本院審
    酌被告之品行、生活狀況、智識程度、犯罪之動機、目的、犯罪所生之危害、犯
    罪後之態度及緩刑期內更犯竊盜罪等一切情狀後，認為量處如主文所示之自由刑
    ，可使其罪刑相當，爰宣告之，以示儆懲。
三、公訴意旨另以：被告與甲○○共同意圖為自己不法之所有，基於概括之犯意，先
    於八十九年三月十六日下午四時許，在基隆市○○區○○街里民會堂前，以自備
    之鑰匙，竊取徐荖所有之Ｇ四─二一一八號自用小客車；得手後，復於翌（十七
    ）日下午四時許，一起駕駛該車前往前述工地，竊取前述鋁製建材；得手後相偕
    離去，因認被告此部分亦涉有相同竊盜罪嫌云云。惟按罪事實應依證據認定之，
    無證據不得推定其犯罪事實，刑事訴訟法第一百五十四條定有明文。復按認定被
    告有罪之事實應憑證據；如未能發現相當之證據，或證據不足以證明，自不能以
    推測或擬制之方法，以為裁判之基礎；且認定事實所憑之證據，其為訴訟上之證
    明，須達於通常一般人均不致有所懷疑，而得確信其為事實之程度者，始得據為
    有罪之認定；倘其證明尚未達到此一程度，而有合理之懷疑存在時，尚難為有罪
    之認定基礎；苟積極證據不足為不利於被告事實之認定時，即應為有利於被告之
    認定，更不必有何有利之證據。申言之，證據資料在證據法則上尚有對被告有利
    之存疑時，如無法依客觀方法排除此項合理之可疑時，依「罪疑利益歸被告原則
    」，不得以此項證據資料作為有罪判決之依據（最高法院三十年上字第八一六號
    、四十年台上八六號、七十六年台上字第四九八六號判決參照），此為當然之法
    理。經查：被告堅決否認其有此部分竊盜之犯行，而車輛失竊人即被害人徐荖所
    指認之竊盜行為人止於甲○○，其並未指認被告有何竊盜之犯行。因此，此部分
    被告未經自白又無證據，自不能僅因於前述十八日搬運建材部分成立竊盜罪，即
    得推定其有此部分（即十六日及十七日）竊盜之犯行。申言之，此部分不能證明
    被告犯罪，惟因公訴人認為此部分與前述有罪部分，具有連續犯之關係，為裁判
    上一罪，爰不另為無罪之諭知，併此說明之。
四、據上論斷，應依刑事訴訟法第二百九十九條第一項前段、刑法第二十八條、第三
    百二十條第三項、第一項、第二十六條前段、罰金罰鍰提高標準條例第一條前段
    而判決如主文。
本案經檢察官周慶華到庭執行職務。
中      華      民      國    八十九    年      八      月      四      日
                                    台灣基隆地方法院刑事庭
      法  官  陳  志  祥
右正本證明與原本無異。
如不服本判決，應於送達後十日內，向本院提出上訴狀。
中      華      民      國    八十九    年      八      月      七      日
                                        書記官  陸  清  敏
附錄：
刑法第三百二十條第一項：
意圖為自己或第三人不法之所有，而竊取他人之動產者，為竊盜罪，處五年以下有期
徒刑、拘役或科五百元以下罰金。
（罰金已依罰金罰鍰提高標準條例提高為十倍）


司法院資訊處製作；財團法人民間司法改革基金會備份。
